【裁判字號】    95,抗,777
【裁判日期】    950629
【裁判案由】    假扣押
【裁判全文】
臺灣高等法院民事裁定                   95年度抗字第777號
抗  告  人  慶皇家具有限公司
法定代理人  甲○○
代  理  人  丙○○
相  對  人  台貿傢俱有限公司
            （抗告人誤植台貿家具有限公司）
法定代理人  乙○○
上列當事人間聲請假扣押事件，抗告人對於中華民國95年5月12
日臺灣板橋地方法院95年度裁全字第4591號裁定提起抗告，本院
裁定如下：
    主  文
抗告駁回。
抗告費用由抗告人負擔。
    理  由
一抗告人於原法院聲請及本院抗告意旨略以：相對人設在臺北縣
  新莊市○○路○段466-3號賣場（下稱466-3號賣場），於民國
  94年10月31日晚上11時29分許發生大火，延燒至伊設在同段
  466-1號賣場（下稱466-1號賣場），伊賣場內全部物品因而燒
  燬，初步估計損失達新臺幣（下同）2,000萬元以上，相對人
  迄未承諾賠償，且頃聞有脫產之虞，恐日後有不能強制執行之
  虞，為此依民事訴訟法第522條、第523條規定，先就其中100
  萬元聲請供擔保後為假執行。詎原法院竟予駁回，自有未當。
  爰求為廢棄原裁定，准予命供擔保後為假執行等語。
二按債權人就金錢請求或得易為金錢請求之請求，欲保全強制執
  行者，得聲請假扣押；假扣押非有日後不能強制執行或甚難執
  行之虞者，不得為之；請求及假扣押之原因應釋明之；前項釋
  明如有不足，而債權人陳明願供擔保或法院認為適當者，法院
  得定相當之擔保，命供擔保後為假扣押，民事訴訟法第522條
  第1項、第523條第1項、第526條第1項、第2項分別定有明文。
  又釋明事實上之主張者，得用可使法院信其主張為真實之一切
  證據。但依證據之性質不能即時調查者，不在此限，民事訴訟
  法第284條亦定有明文。是假扣押制度係為保全強制執行而設
  ，故凡假扣押之聲請，必須有將來不能執行或執行困難之虞，
  始得為之。所謂不能強制執行，如債務人浪費財產，增加負擔
  ，或就其財產為不利益之處分，將成為無資力之情形等是；所
  謂恐難執行，如債務人將移住遠方或逃匿是也，最高法院19年
  抗字第232號判例意旨亦可參照。而債權人之本案債權是否確
  實存在，於保全程序法院固不得為實體上之審認，惟仍應從形
  式上審查，如認其請求並非正當，縱債權人願供擔保，亦難認
  足補釋明之欠缺，其聲請自屬不能准許（最高法院93年度台抗
  字第323號、94年度台抗字第156號裁定意旨參照）。又92年2
  月7日修正前之民事訴訟法第526條第1項、第2項原規定：「請
  求及假扣押之原因，應釋明之。債權人雖未為前項釋明，如就
  債務人所應受之損害已供法院所定之擔保者，得命為假扣押」
  ，故債權人完全未釋明假扣押之原因，而就債務人所應受之損
  害已供法院所定之擔保者，依當時法律及最高法院27年抗字第
  521號、61年台抗589號判例意旨，固仍得命准為假扣押，然修
  正後之民事訴訟法第526條第2項既規定：「前項釋明如有不足
  ，而債權人陳明願供擔保或法院認為適當者，法院得定相當之
  擔保，命供擔保後為假扣押」，其修正理由為：「依原第2項
  規定，債權人得供擔保以代釋明，惟債權人聲請假扣押，應使
  法院信其請求及假扣押之原因大致為正當，故仍應盡其釋明責
  任。然其釋明如有不足，為補強計，於債權人陳明就債務人可
  能遭受之損害願供擔保並足以補釋明之不足，或於法院認以供
  擔保可補釋明之不足並為適當時，法院均可斟酌情形定相當之
  擔保，命債權人供擔保後為假扣押，爰修正第2項」，可知債
  權人應先就假扣押之原因，盡其釋明之責，必待釋明仍有不足
  者，始得以供擔保補釋明之欠缺，倘債權人未為任何釋明，縱
  其陳明願供擔保，仍不得認該擔保已補釋明之完全欠缺，其假
  扣押之聲請自不應准許。
三查抗告人主張其所設466-1號賣場及其內物品遭大火燒燬之事
  實，固據提出火災證明書1紙、索賠清單39紙及照片彩印5幀為
  證，惟上開火災證明書僅記載466-1號賣場於94年10月31日23
  時29分確有發生火災，並未載明起火地點為466-3號賣場及原
  因（原審卷4頁），且上開索賠清單及照片均未能釋明該賣場
  及其內物品遭燒燬係因466-3號賣場失火延燒所致，況依抗告
  人所提相對人公司變更登記表觀之，亦未登載466-3號賣場為
  相對人所設立，均不足以釋明兩造間有何損害賠償法律關係；
  此外，抗告人復未就相對人究有何浪費財產、增加負擔或將財
  產為不利益處分以脫產，致達於無資力狀態等不能強制執行之
  情事，或有將移住遠方或逃匿等甚難執行之虞等情事，提出任
  何可使本院得薄弱之心證，信其大概如是之一切證據，其所稱
  頃聞相對人脫產，恐日後有不能強制執行之虞一節，顯未就假
  扣押之原因提出可使法院信其主張大概為真之證據，難謂其已
  盡釋明之義務。依上開說明，縱令抗告人有願供擔保以代釋明
  之表示，仍駁回其假扣押之聲請。至於抗告人所引最高法院92
  年度台抗字第561號裁定，仍認債權人應釋明請求及假扣押之
  原因，非謂債權人無庸盡相當釋明之責，即可命供擔保以代釋
  明而准為假扣押，附此敘明。
四從而，抗告人未就假扣押之原因盡釋明之責，即就相對人之財
  產聲請供擔保後為假扣押，於法未合，不應准許。原法院裁定
  駁回抗告人之聲請，核無違誤。抗告意旨指摘原裁定不當，求
  予廢棄改判，為無理由，應予駁回。爰裁定如主文。
中    華    民    國    95    年    6    月    29    日
                  民事第十六庭審判長法  官  沈方維
                                    法  官  王淇梓
                                    法  官  張競文
正本係照原本作成。
不得再抗告。
中    華    民    國    95    年    6     月    29    日
                                    書記官  章大富


司法院資訊處製作；財團法人民間司法改革基金會備份。
